臺灣桃園地方法院刑事判決
111年度審金訴字第590號
公  訴  人  臺灣桃園地方檢察署檢察官  
被      告  吳音僾


選任辯護人  何偉斌律師
上列被告因詐欺等案件，經檢察官提起公訴（111年度偵字第180
0號）、移送併辦(111年度偵字第27480號），被告於本院準備程
序中，就被訴事實為有罪之陳述，經本院告知簡式審判程序意旨
，並聽取當事人及辯護人之意見後，本院合議庭裁定改依簡式審
判程序審理，本院判決如下：
    主  文
吳音僾犯如附表甲「主文欄」所示之罪，各處如附表甲「主文欄
」所示之刑。應執行有期徒刑伍月，併科罰金新臺幣貳萬元，罰
金如易服勞役，以新臺幣壹仟元折算壹日。
    事實與理由
一、本件犯罪事實及證據，除刪除犯罪事實欄一第8至10行「及
    其所屬詐欺集團成員」及「三人以上」、犯罪事實欄一第16
    至17行「嗣『張伊潔』、『@傑』及其所屬詐欺集團成員」，更
    正為「嗣暱稱『張伊潔』、『@傑』之人」、第23行「『張伊潔』
    、『@傑』指定之人」，更正為「暱稱『張伊潔』、『@傑』之人」
    ；證據部分補充「被告吳音僾於本院準備程序及審理時之自
    白」、「告訴人賴瓊雀於本院準備程序時之證述」外，其餘
    均引用如附件一起訴書、附件二移送併辦意旨書之記載（如
    附件一、二）。
二、論罪科刑： 
  ㈠核被告所為，均係犯刑法第339條第1項之詐欺取財罪與洗錢
    防制法第14條第1項之洗錢罪。被告先提供其名下之第一商
    業銀行、臺北富邦商業銀行帳戶予暱稱「張伊潔」或「@傑
    」之人使用，嗣後又依暱稱「張伊潔」或「@傑」之人之指
    示提領告訴人陳財麟、賴瓊雀、林玉女因遭詐騙匯入其上開
    帳戶內之款項，並交給暱稱「張伊潔」或「@傑」之人，顯
    然擔任從事提款並轉交贓款予詐欺犯罪上游之「車手」，已
    參與詐欺取財之構成要件行為，其先前提供帳戶資料之低度
    行為，應為其後提領款項且轉交贓款之高度行為所吸收，不
    得再論以幫助犯，而應論以詐欺取財罪之共同正犯；併辦意
    旨書就被告提領告訴人等匯入上開帳戶款項之行為漏未論及
    ，並僅論以幫助詐欺取財罪，係有未洽，附此敘明。另附件
    一起訴書雖認被告就詐欺部分，係犯刑法第339條之4第1項
    第2款之三人以上共同詐欺取財罪；惟查，被告於本院準備
    程序時稱:沒有見過「張伊潔」、「@傑」，不確定是否同一
    人，跟他們都只有網路上訊息聯繫等語（見本院111年10月2
    6日簡式審判筆錄第7頁），是可認被告為本件犯行時之聯絡
    的對象雖有自稱「張伊潔」、「@傑」之人，而起訴書附表
    所示之告訴人等雖均遭佯稱其等親友之人詐騙，被告並將自
    第一商業銀行、臺北富邦商業銀行帳戶領取之詐欺贓款交付
    他人，然並無證據證明詐欺各告訴人之人、與被告聯繫及向
    被告收款之「張伊潔」、「@傑」確實係不同人，是在無法
    排除為同一人施詐之情形下，依罪疑利於被告之法理，自難
    逕以三人以上共同詐欺取財罪相繩，爰就附件一起訴書檢察
    官所認之罪名依法變更起訴法條，附此敘明。被告就上開犯
    行，與某真實姓名年籍不詳自稱「張伊潔」、「@傑」之人
    間，均有犯意聯絡與行為分擔，均應論以共同正犯。
  ㈡被告雖有多次領款之行為，然均係基於領光告訴人陳財麟、
    賴瓊雀、林玉女所匯入其所有帳戶之款項，盡速將贓款轉交
    予詐欺集團上手之單一犯意，且於密接時間而為，手法相同
    ，侵害同一法益，是各次提領行為之獨立性極為薄弱，依一
    般社會觀念，在時間差距上，難以強行分開，在刑法評價上
    ，以視為數個舉動接續施行，合為包括一行為予以評價較為
    合理，均應論以接續犯。再被告均是以一行為觸犯上開2罪
    名，為想像競合犯，應依刑法第55條規定，從較重之一般洗
    錢罪處斷。
　㈢另刑法上之詐欺取財罪既係為保護個人之財產法益而設，則
    對於犯罪之罪數依遭詐騙之被害人人數計算，倘其所為數個
    詐欺取財犯行，在時間上可以分開，被害人亦有不同，自應
    認其犯意各別，行為互異，評價上各具獨立性，應分論併罰
    （最高法院111年度台上字第1069號判決意旨參照）。查本
    案被告犯行所侵害之財產法益分屬不同人所有，且於時空上
    並非無從區隔，在刑法評價上各具獨立性，且本案非經立法
    預設其本質係具持續實行之複次作為特徵予以特別歸類，使
    成獨立犯罪構成要件之行為態樣，依社會通念難認係出於一
    次犯意之決定，又非屬一個行為之持續動作，自難認被告成
    立接續犯包括一罪或想像競合犯；是被告所為如起訴書附表
    、移送併辦意旨書所示之3罪間，犯意各別、行為互殊，應
    予分論併罰。
　㈣至臺灣桃園地方檢察署檢察官111年度偵字第27480號移送併
    辦部分，與本案起訴部分（即附件一附表編號1）係屬同一
    事實，本院自得併予審理，附此敘明。
　㈤按洗錢防制法第16條第2項規定，犯前二條之罪，在偵查或審
    判中自白者，減輕其刑。查被告就本案其構成洗錢罪之犯罪
    事實業於本院準備程序及審理中坦承不諱，且自白犯行，合
    於洗錢防制法第16條第2項自白減刑之規定，爰依法就本案
    其所犯之罪各減輕其刑。
  ㈥復按刑法第59條規定之酌量減輕其刑，必須犯罪另有特殊之
    原因與環境，在客觀上足以引起一般同情，認為即使宣告法
    定最低度刑，猶嫌過重者，始有其適用（最高法院105年度
    台上字第2625號判決意旨參照）。辯護人以被告患有思覺失
    調症，判斷能力有所降低、賠償借款是借來的，被告生活很
    苦等為由，具狀請求本院依刑法第59條規定減輕其刑云云。
    惟審酌被告之犯罪情狀，並無存有何特殊之原因與環境，亦
    未在客觀上亦未足以引起一般同情而有何足堪憫恕之處，辯
    護人請求依刑法第59條減刑，難認有據，附此敘明。
　㈦又辯護意旨另請求給予被告緩刑機會，惟考量被告僅與告訴
    人賴瓊雀調解成立，而仍未與告訴人陳財麟、林玉女和解以
    獲告訴人陳財麟、林玉女之諒解，本院認無暫不執行刑罰為
    適當之情形，自不宜宣告緩刑，併此敘明。
  ㈧爰審酌被告未依正途賺取所需，反貪圖高額報酬，提供金融
    帳戶並擔任領款車手，與某真實姓名年籍均不詳之人共同為
    詐騙、洗錢行為，圖謀不法獲利，使詐騙所得之款項流向難
    以查緝，其所為造成告訴人等受有財產上之損害，實屬可議
    ，應予非難；另參酌被告犯後已與告訴人賴瓊雀達成調解，
    且正依約履行調解條件，目前已按期履行3期，賠償3萬元，
    告訴人賴瓊雀並當庭表示願意給被告自新機會等語，有本院
    調解筆錄、111年7月27日及111年10月26日準備程序筆錄各1
    份及辯護人、被告提出網路銀行轉帳交易明細共2紙在卷可
    參，暨其尚未與告訴人陳財麟、林玉女和解以獲告訴人陳財
    麟、林玉女之諒解，另衡酌被告之教育程度、家庭經濟狀況
    及其犯罪之動機、目的、手段、素行、詐得財物之價值及所
    參與本案之情節輕重等一切情狀，分別量處如附表甲「主文
    」欄所示之刑，並定其應執行之刑如主文所示，暨就罰金部
    分，諭知易服勞役之折算標準。
三、沒收：
　㈠被告於警詢時供稱，其因本案所獲得之報酬為新臺幣（下同
    ）2萬元固均屬其等犯罪所得，本應予以宣告沒收或追徵，
    惟本院考量被告已與告訴人賴瓊雀達成調解，且目前已按期
    履行3期，賠償3萬元乙節，已如前所述，是本院認如於本案
    仍諭知沒收被告上揭犯罪所得，將使被告承受過度之不利益
    ，顯屬過苛，爰依刑法第38條之2第2項之規定，不予宣告沒
    收。
  ㈡至被告用以為本案犯行之第一商業銀行及台北富邦商業銀行
    帳戶提款卡，雖均為被告本件犯行所用之物，然既未扣案，
    本院審酌該等提款卡本身無財產價值或換價可能，且均非違
    禁物或專科沒收之物，且被告上開帳戶均已遭列為警示帳戶
    ，是應無再遭詐欺集團成員利用之虞，故認欠缺刑法上之重
    要性，爰均不予宣告沒收，併此敘明。
  ㈢末按犯洗錢防制法第14條之罪，其所移轉、變更、掩飾、隱
    匿、收受、取得、持有、使用之財物或財產上利益，沒收之
    ，同法第18條第1項前段固定有明文。然查本案未經扣案之
    詐欺贓款，固為被告掩飾、隱匿之財物，惟依被告所供陳之
    情節，該贓款其已繳回該詐欺集團，非屬於其所有，亦非在
    其實際掌控中，是倘依上開規定諭知被告應就其所隱匿之財
    務宣告沒收，實屬過苛，爰不依上開規定宣告沒收，亦附此
    敘明。　　　
據上論斷，應依刑事訴訟法第273條之1第1項、第299條第1項前
段、第300條、第310條之2、第454條，判決如主文。
本案經檢察官李昭慶提起公訴、吳明嫺移送併辦，檢察官林欣怡
到庭執行職務。
中　　華　　民　　國　　111 　年　　11　　月　　25　　日
                   刑事審查庭    法　官　林慈雁
以上正本證明與原本無異。
如不服本判決應於收受判決後20日內向本院提出上訴書狀，並應
敘述具體理由。其未敘述上訴理由者，應於上訴期間屆滿後20日
內向本院補提理由書(均須按他造當事人之人數附繕本)「切勿逕
送上級法院」。
                                 書記官　吳秉翰
中　　華　　民　　國　　111 　年　　11　　月　　27　　日
附錄本案論罪科刑法條全文： 
洗錢防制法第2條
本法所稱洗錢，指下列行為：
一、意圖掩飾或隱匿特定犯罪所得來源，或使他人逃避刑事追訴
    ，而移轉或變更特定犯罪所得。
二、掩飾或隱匿特定犯罪所得之本質、來源、去向、所在、所有
    權、處分權或其他權益者。
三、收受、持有或使用他人之特定犯罪所得。
　　
洗錢防制法第14條
有第二條各款所列洗錢行為者，處7年以下有期徒刑，併科新臺
幣5百萬元以下罰金。
前項之未遂犯罰之。
前二項情形，不得科以超過其特定犯罪所定最重本刑之刑。 

中華民國刑法第339條
意圖為自己或第三人不法之所有，以詐術使人將本人或第三人之
物交付者，處5年以下有期徒刑、拘役或科或併科50萬元以下罰
金。
以前項方法得財產上不法之利益或使第三人得之者，亦同。
前二項之未遂犯罰之。

附表甲：
 編號 犯罪事實  主文   1 如附件一、起訴書附表一編號1、附件二移送併辦意旨書（告訴人陳財麟部分） 吳音僾共同犯洗錢防制法第十四條第一項之洗錢罪，處有期徒刑肆月，併科罰金新臺幣壹萬元，罰金如易服勞役，以新臺幣壹仟元折算壹日。   2 如附件一、起訴書附表一編號2（告訴人賴瓊雀部分） 吳音僾共同犯洗錢防制法第十四條第一項之洗錢罪，處有期徒刑貳月，併科罰金新臺幣伍仟元，罰金如易服勞役，以新臺幣壹仟元折算壹日。   3 如附件一、起訴書附表一編號3（告訴人林玉女部分） 吳音僾共同犯洗錢防制法第十四條第一項之洗錢罪，處有期徒刑肆月，併科罰金新臺幣壹萬元，罰金如易服勞役，以新臺幣壹仟元折算壹日。 

附件一：
臺灣桃園地方檢察署檢察官起訴書
                                     111年度偵字第1800號
　　被　　　告　吳音僾　女　43歲（民國00年00月00日生）
　　　　　　　　　　　　住○○市○○區○○街000巷000弄00號
　　　　　　　　　　　　國民身分證統一編號：Z000000000號
上列被告因詐欺等案件，業經偵查終結，認應提起公訴，茲將犯
罪事實及證據並所犯法條分敘如下：
　　　　犯罪事實
一、吳音僾可預見若將金融機構帳戶提供予不相識之人使用，可
    能遭持以收取不法款項，且一般正常交易，多使用自己帳戶
    收取款項，以降低轉手風險並杜爭議，殆無使用他人帳戶收
    取款項，再行要求帳戶所有人提領款項另為交付之必要，故
    先行提供帳戶，再依指示提領款項之工作，實可能為收取詐
    欺等犯罪贓款之俗稱「車手」行為，竟仍不違背其本意，為
    求賺取報酬，與真實姓名年籍不詳、通訊軟體LINE暱稱「張
    伊潔」、「@傑」之人（下稱「張伊潔」、「@傑」）及其所
    屬詐欺集團成員，共同意圖為自己不法之所有，基於三人以
    上共同犯詐欺取財、洗錢之犯意聯絡，由吳音僾先於民國11
    0年11月11日前某日，經由通訊軟體LINE，將其名下第一商
    業銀行帳號000-00000000000號帳戶（下稱一銀帳戶）、台
    北富邦商業銀行帳號000-000000000000號帳戶（下稱富邦帳
    戶）之存摺、金融卡等帳戶資料，拍照傳送與「張伊潔」、
    「@傑」，並約定依其等之指示，自前開帳戶提領款項後交
    付，嗣「張伊潔」、「@傑」及其所屬詐欺集團成員，即於1
    10年11月間，以電話、通訊軟體LINE聯繫附表所示之賴瓊雀
    、陳財麟、林玉女等人（下稱賴瓊雀等人），並以佯裝親友
    借款之詐術加以誆騙，致賴瓊雀等人均陷於錯誤，於附表所
    示時間，匯出如附表所示金額之款項至前開吳音僾名下帳戶
    ，吳音僾再依「張伊潔」、「@傑」之指示，於附表所示時
    間，自前開帳戶提領如附表所示金額之款項，並將款項回繳
    與「張伊潔」、「@傑」指定之人，致賴瓊雀等人受騙匯入
    上開帳戶之款項去向遭隱匿而難追查。嗣因賴瓊雀等人察覺
    受騙，報警處理，始循線查悉上情。
二、案經賴瓊雀、陳財麟、林玉女訴由桃園市政府警察局桃園分
    局報告偵辦。
　　　　證據並所犯法條
一、證據清單及待證事實：
編號 證據名稱 待證事實 1 被告吳音僾於警詢及偵查中之供述 證明上開一銀帳戶、富邦帳戶均為被告申用之帳戶，以及被告為賺取報酬，提供上開一銀帳戶、富邦帳戶與「張伊潔」、「@傑」，並依其等指示取款後交付之事實。 2 證人即告訴人賴瓊雀、陳財麟、林玉女於警詢中之證詞 證明證人賴瓊雀、陳財麟、林玉女等人因遭詐騙，於附表所示時間，匯出如附表所示金額之款項至被告名下帳戶之事實。 3 ⑴證人賴瓊雀之陽信商業銀行匯款收執聯影本 ⑵證人陳財麟之合作金庫銀行帳號000-0000000000000號帳戶存摺封面及內頁影本、匯款申請書代收入傳票客戶收執聯 ⑶證人林玉女之基隆市農會帳號00000000000000號帳戶存摺封面及內頁影本、匯款申請書影本 證明證人賴瓊雀、陳財麟、林玉女等人於附表所示時間，匯出如附表所示金額之款項至被告名下帳戶之事實。 4 被告提款之監視錄影畫面擷圖 證明被告於附表所示時間，自一銀帳戶、富邦帳戶取款之事實。 5 第一商業銀行帳號000-00000000000號帳戶、台北富邦商業銀行帳號000-000000000000號帳戶存摺封面及內頁影本 證明被告名下一銀帳戶、富邦帳戶，於附表所示時間，經證人賴瓊雀、陳財麟、林玉女等人匯入如附表所示金額之款項，以及被告於付表所示時間，提領如附表所示金額款項之事實。 6 證人賴瓊雀、陳財麟、林玉女之內政部警政署反詐騙諮詢專線紀錄表、受理詐騙帳戶通報警示簡便格式表、金融機構聯防機制通報單、受理各類案件紀錄表、受理案件證明單 證明證人賴瓊雀、陳財麟、林玉女等人察覺受騙後，前往警局報案，被告名下一銀帳戶、富邦帳戶經通報為警示帳戶之事實。 
二、訊據被告吳音僾固坦認提供帳戶與「張伊潔」、「@傑」收
    受款項，以及依指示取款後交付之事實，惟矢口否認有何上
    揭犯行，辯稱：對方告知我相關款項是用來交易虛擬貨幣的
    款項，我並不知道是詐欺贓款等語。惟查，被告前於109年
    間，已曾因交付帳戶與詐欺集團使用，而涉幫助詐欺取財、
    洗錢等罪嫌，嗣經本署檢察官以109年度偵字第15630號作成
    不起訴處分，是被告對於提供帳戶為他人代收、代領款項乙
    事所存風險，當應有所認知，竟未吸取教訓，提供其名下一
    銀帳戶、富邦帳戶為真實姓名年籍不詳之人代收、代領來源
    不明之款項，且於取款過程中，向銀行行員虛構取款之來源
    與用途，足認被告對於相關款項之來源為不法一事已有認知
    ，仍為賺取報酬，而為上開行為，其主觀上至少有加重詐欺
    取財、洗錢之不確定故意，被告辯稱不知情，應屬卸責，並
    非可採，其犯嫌應堪認定。
三、是核被告吳音僾就附表編號1至3所為，均係犯刑法第339條
    之4第1項第2款之3人以上共同犯詐欺取財及洗錢防制法第14
    條第1項之洗錢罪嫌。被告與真實姓名年籍不詳、通訊軟體L
    INE暱稱「張伊潔」、「@傑」及其所屬詐欺集團其他成員間
    ，有犯意聯絡及行為分擔，為共同正犯。被告就附表編號1
    至3所為，均係以一行為同時觸犯三人以上共同犯詐欺取財
    、洗錢等罪嫌，均為想像競合犯，請均依刑法第55條之規定
    ，從一重依加重詐欺取財罪嫌處斷。被告就附表編號1至3所
    犯3次加重詐欺取財罪嫌，所侵害被害人財產法益相異，請
    予分論併罰。
四、依刑事訴訟法第251條第1項提起公訴。
　　此　致
臺灣桃園地方法院
中　　華　　民　　國　　111　　年　　 4    月   24    日
                               檢　察　官　李昭慶
本件證明與原本無異
中　　華　　民　　國　　111　　年　　 5    月    4    日
                               書  記  官  朱依萍
附錄本案所犯法條：
中華民國刑法第339條之4
犯第339條詐欺罪而有下列情形之一者，處1年以上7年以下有期
徒刑，得併科1百萬元以下罰金：
一、冒用政府機關或公務員名義犯之。
二、三人以上共同犯之。
三、以廣播電視、電子通訊、網際網路或其他媒體等傳播工具，
    對公眾散布而犯之。
前項之未遂犯罰之。
洗錢防制法第2條
本法所稱洗錢，指下列行為：
一、意圖掩飾或隱匿特定犯罪所得來源，或使他人逃避刑事追訴
    ，而移轉或變更特定犯罪所得。
二、掩飾或隱匿特定犯罪所得之本質、來源、去向、所在、所有
    權、處分權或其他權益者。
三、收受、持有或使用他人之特定犯罪所得。
洗錢防制法第14條
有第二條各款所列洗錢行為者，處7年以下有期徒刑，併科新臺
幣5百萬元以下罰金。
前項之未遂犯罰之。
前二項情形，不得科以超過其特定犯罪所定最重本刑之刑。

附表：
編號 被害人 匯款時間 匯款金額 匯款帳戶 被告提領時間 被告提領金額 1 陳財麟 110年11月11日9時許 15萬元  一銀帳戶 110年11月11日11時29分許 15萬元 2 賴瓊雀 110年11月11日15時24分許 5萬元  110年11月11日15時04分許 3萬元      110年11月11日15時11分許 2萬元 3 林玉女 110年11月11日某時 15萬元 富邦帳戶 110年11月11日12時43分許 15萬元 

附件二：
臺灣桃園地方檢察署檢察官移送併辦意旨書
                                    111年度偵字第27480號
　　被　　　告　吳音僾　女　43歲（民國00年00月00日生）
　　　　　　　　　　　　住○○市○○區○○街000巷000弄0
                        0號
　　　　　　　　　　　　國民身分證統一編號：Z000000000號
上列被告因詐欺案件，業經偵查終結，認應與貴院刑事庭（亭股
）審理之111年度審金訴字第590號案件併案審理，茲敘述犯罪事
實及證據並所犯法條如下：
一、犯罪事實：吳音僾明知金融帳戶係個人信用之重要表徵，可
    預見將自己之金融帳戶提供他人使用，可能因此幫助他人從
    事詐欺取財行為而用以處理犯罪所得，使警方追查無門，竟
    不違背其本意，基於幫助他人詐欺取財之不確定犯意，於民
    國110年11月9日前某時許，將其所申辦之第一商業銀行帳號
    000-00000000000號帳戶（下稱一銀帳戶）之帳號告以不詳
    詐欺集團成員。該詐欺集團成員即意圖為自己不法之所有，
    基於詐欺取財犯意，於110年11月9日，向陳財麟佯以其孫子
    需錢孔急為由，致使陳財麟陷於錯誤，於110年11月11日匯
    款新臺幣15萬元至前揭一銀帳戶內。嗣經陳財麟發覺受騙後
    ，報警處理，循線查悉上情。案經陳財麟訴由高雄市政府警
    察局林園分局報告偵辦。
二、證據：
  ㈠被告吳音僾於警詢時之供述。
  ㈡證人即告訴人陳財麟於警詢時之證述。
  ㈢前揭一銀帳戶開戶資料。
  ㈣告訴人之匯款紀錄、對話紀錄等。
三、所犯法條：核被告以幫助詐欺取財之意思，參與詐欺取財罪
    構成要件以外之行為，所為係犯刑法第339條第1項之詐欺取
    財罪嫌，且為幫助犯，請審酌依刑法第30條第2項規定按正
    犯之刑減輕之。
四、併辦理由：被告前因詐欺等案件，經本署檢察官以111年度
    偵字第1800號案件提起公訴，現由貴院（亭股）以111年度
    審金訴字第590號案件審理中，有該案起訴書、全國刑案資
    料查註表等在卷可參。又本案被告涉案之帳戶與上開案件涉
    案之一銀帳戶相同，是本案被告所涉詐欺罪嫌，與前開案件
    有想像競合犯之裁判上一罪關係，屬於法律上同一案件，為
    前案起訴效力所及，自應移請併案審理。
　　此　致
臺灣桃園地方法院
中　　華　　民　　國　 111　　年　　7 　　月　　6 　　日
　　　　　　　　　　　　　    檢察官 吳明嫺
所犯法條
中華民國刑法第339條
（普通詐欺罪）
意圖為自己或第三人不法之所有，以詐術使人將本人或第三人之
物交付者，處5年以下有期徒刑、拘役或科或併科50萬元以下罰
金。
以前項方法得財產上不法之利益或使第三人得之者，亦同。
前二項之未遂犯罰之。